【裁判字號】    90,勞訴,13
【裁判日期】    901122
【裁判案由】    給付退休金等
【裁判全文】
臺灣臺北地方法院民事判決  九十年度勞訴字第一三號
    原      告  乙○○
    被      告  建裕實業股份有限公司
    特別代理人  甲○○
右當事人間請求給付退休金等事件，本院判決如左：
    主    文
被告應給付原告新台幣肆佰萬伍仟伍佰陸拾柒元，及自民國九十年九月二十七日起至
清償日止，按年息百分之五計算之利息。
原告其餘之訴駁回。
訴訟費用由被告負擔百分之八十五，餘由原告負擔。
本判決第一項於原告以新台幣壹佰拾萬伍仟元供擔保後，得假執行。
原告其餘假執行之聲請駁回。
    事    實
甲、原告方面：
壹、聲明：
一、被告應給付原告新台幣（下同）四百七十四萬零五百六十七元，及自起訴狀繕本
    送達翌日起至清償日止，按年息百分之五計算之利息。
二、願供擔保請准宣告假執行。
貳、陳述：
一、原告自民國六十六年六月一日起服務於被告公司，擔任會計工作，至八十九年十
    二月一日退休，共服務二十三年六個月，期間從未有過特別休假，且原告違反保
    護勞工法令之規定，原告因此受有損害，是起訴請求賠償如左列各項。
二、退休金部分：
    有關原告退休金給予標準，應依勞動基準法施行細則第二十八條採分段給付，即
    在勞動基準法施行前之年資，應依台灣省工廠工人退休規則計算，在勞動基準法
    施行後之工作年資，依勞動基準法第五十五條計算：
  (一)原告於勞動基準法施行前之工作年資為七年二個月，依台灣省工廠工人退休規則
    第九條第二款、第十條第一項第一款等規定，原告有十五個基數，每一基數為四
    萬九千元，合計為七十三萬五千元。
  (二)原告於勞動基準法施行後之年資為十六年四個月，依勞動基準法第五十五條第一
    項第一款、第二項，及勞動基準法第二十八條之規定，原告有三十一點五個基數
    ，每一基數為四萬九千元，合計為一百五十四萬三千五百元。
三、特別休假之工資部分：
    依勞動基準法第三十八條之規定，勞工應有特別休假，而被告從未給予原告特別
    休假，計十四個月又十四日，被告應補發工資七十萬八千八百六十七元。
四、勞保老年給付短少部分：
    被告公司位於原告受僱當時即時為原告投保勞工保險，延至八十年十二月六日始
    予投保，被告公司應依侵權行為及勞工保險條例第七十二條之規定，賠償原告短
    少之老年給付。以每月投保薪資三萬六千三百元計算，被告應給付原告短少之老
    年給付損失八十七萬一千二百元。
五、積欠工資部分：
    被告公司原法定代理人陳查某自八十二年八月逝世後，股東間發生糾紛而興訟，
    迄今無法選任新董事長，期間自八十五年一月一日起即未按月給付工資與原告，
    案經原告訴請給付，經本院八十七年度重勞訴字第二號民事判決，命被告給付原
    告積欠之工資並執行完畢。惟被告復自八十八年三月一日起至八十九年十一月三
    十日即原告退休日止，積欠工資八十八萬二千元。
、證據：提出薪資扣繳憑證、存證信函、勞保局投保資料表、勞保卡、本院八十七
    年度勞訴字第五十四號民事判決、被告公司變更登記事項卡等影本為證。
乙、被告方面：
    被告未於言詞辯論期日到場，亦未提出書狀作何聲明或陳述。
    理    由
甲、程序方面：
壹、本件被告公司自原法定代理人陳查某去世後，迄今仍未依法選任法定代理人，有
    公司變更登記事項卡在卷可稽，本院乃據原告之聲請，選任甲○○為本件被告之
    特別代理人，此有卷附之本院九十年八月二十三日民事裁定足稽，合先陳明。
貳、又本件被告未於言詞辯論期日到場，核無民事訴訟法第三百八十六條所列各款情
    形，應依原告之聲請，由其一造辯論而為判決。
乙、得心證之理由：
壹、原告主張其自六十六年六月一日起受僱於被告公司，擔任會計工作，至八十九年
    十二月一日退休，共服務二十三年六個月，期間從未有過特別休假，且退休時未
    領退休金、自八十八年三月一日起至八十九年十一月三十日原告退休日止未領工
    資、被告公司延至八十年十二月六日始幫原告投保勞工保險，及原告之平均工資
    為每月四萬九千元之事實，業據其提出薪資扣繳憑證、存證信函、勞保局投保資
    料表、勞保卡、本院八十七年度勞訴字第五十四號民事判決等為證，核屬相符；
    而被告對於原告主張之事實，已於相當時期受合法之通知，惟於言詞辯論期日不
    到場，亦未提出準備書狀爭執，依民事訴訟法第二百八十條第一項前段、第三項
    前段之規定，亦視為自認。從而，原告主張之上揭事實，足堪認為真實。
貳、原告主張之前揭事實，已認定如前述，則原告主張之金額是否有據，一一論述如
    左：
一、退休金部分：
  (一)原告雖主張依據八十六年六月十二日修正前勞動基準法施行細則第二十八條之規
    定，其於勞動基準法施行前之退休金金額，應適用台灣省工廠工人退休規則之規
    定，然按「本規則所稱工廠及工人，係指工廠法施行細則所稱之工廠及工人。」
    前揭退休規則第三條定有明文；而工廠法施行細則所稱之工人，係指凡僱用工人
    從事製造、加工、修理、解體等作業場所或事業場所，而工人係指受僱從事工作
    而獲致工資者，該細則第二條後段、第三條復定有明文，是本件原告係擔任會計
    工作，已非屬前揭得適用台灣省工廠工人退休規則之工人。因此姑不論前揭勞動
    基準法施行細則第二十八條之規定是否有效，原告據此主張退休金之部分，已屬
    無據。
  (二)次依勞動基準法第五十五條之規定，勞工退休時，雇主應依據勞工之工作年資給
    付退休金。經查原告自適用勞動基準法至退休之日止，依前揭勞動基準法之規定
    ，年資十六年四個月應共有三十一點五個基數，且原告退休前之平均工資為四萬
    九千元，則被告自應給付原告一百五十四萬三千五百元之退休金。
二、特別休假之工資部分：
    按依勞動基準法第三十八條之規定，勞工應有特別休假；而若雇主經徵得勞工同
    意於休假日工作者，工資應加倍發給，同法第三十九條復定有明文。本件原告主
    張其自任職以來，共有十四個月又十四日之特別休假未休之事實，已認定如前述
    ，則依其每日薪資平均一千六百三十三點三三元計算，扣除被告已給付之薪資，
    被告應再給付原告之工資為七十萬八千八百六十七元。
三、勞保老年給付短少部分：
    按「違反保護他人之法律，致生損害於他人者，負賠償責任。」民法第一百八十
    四條第二項前段定有明文。經查勞工保險條例既為保護勞工所設，則雇主如未為
    勞工辦理勞工保險手續，致勞工於退休時喪失請領老年給付，自屬侵害保護他人
    為目的之法律所規定之權利或利益，依前揭法條，雇主即應對勞工負損害賠償之
    責，最高法院八十四年度台上字第二九九九號判決可資參照。次按投保單位不依
    勞工保險條例之規定辦理投保手續者，勞工因此所受之損失，應由投保單位依本
    條例規定之給付標準賠償之，勞工保險條例第七十二條第一項後段定有明文，惟
    此規定係於六十八年二月十九日始納入勞工保險條例第七十二條之規定，是於此
    之前，若投保單位未依勞工保險條例為勞工投保勞工保險，尚無此法條之適用，
    而應依前揭民法之規定請求。經查，本件原告自六十六年六月一日起受僱於被告
    公司，擔任會計工作，惟被告公司延至八十年十二月六日始幫原告投保勞工保險
    之事實，已認定如前述，則揆諸前揭說明，原告就六十六年六月一日起至六十八
    年二月十八日之部分，依侵權行為法律關係請求、自六十八年二月十九日起至八
    十年十二月五日之部分，依勞工保險條例第七十二條第一項之規定請求，均屬有
    理。次查，若被告自原告任職起即為原告投保勞工保險，則依勞工保險條例第五
    十八條、五十九條之規定，以原告投保薪資每月三萬六千三百元計算，原告原能
    獲得知老年給付為三十三個基數，惟因被告未依法為原告投保，原告僅能自勞工
    保險局獲得九個基數之給付，而受有二十二個基數即八十七萬一千二百元之損害
    ，則依前揭侵權行為及勞工保險條例第七十二條第一項之規定，原告起訴請求被
    告賠償此部分之損失，亦屬有據。
四、積欠工資部分：
    被告自八十八年三月一日起至八十九年十一月三十日，未按月給付原告工資四萬
    九千元之事實，已認定如前述，則原告主張依據兩造間之僱傭契約關係，被告共
    應給付原告八十八萬二千元之工資，即屬有理。
、從而，原告依勞動基準法第五十五條、第三十九條、民法第一百八十四條第二項
    前段、勞工保險條第七十二條第一項之規定、及兩造之間僱傭契約，主張被告應
    給付原告四百萬五千五百六十七元，及自起訴狀繕本送達翌日即九十年九月二十
    七日起至清償日止，按年息百分之五計算之利息，為有理由，應予准許；至原告
    主張依修正前勞動基準法施行細則第二十八條之規定，請求被告給付七十三萬五
    千元之部分，及此部分之遲延利息，則無理由，應予駁回。又原告陳明願供擔保
    以代釋明聲請宣告假執行，核無不合，爰酌定相當擔保金額，准予宣告假執行。
肆、結論：本件原告之訴為一部有理由、一部無理由，依民事訴訟法第三百八十五條
    第一項前段、第七十九條但書、第三百九十條第二項，判決如主文。
中      華      民      國    九十      年     十一     月    二十二    日
                                            勞工法庭  法      官  林鴻達
右為正本係照原本作成
如對本判決上訴，須於判決送達後廿日內向本院提出上訴狀
中      華      民      國    九十      年     十一     月    二十二    日
                                                      法院書記官  林秀娥


司法院資訊處製作；財團法人民間司法改革基金會備份。
